【裁判字號】    98,訴,173
【裁判日期】    980430
【裁判案由】    清償借款
【裁判全文】
臺灣嘉義地方法院民事判決  98年度訴字第173號
原      告  永豐商業銀行股份有限公司
法定代理人  丙○○
訴訟代理人  甲○○
            乙○○
被      告  戊○○
            丁○○
上列當事人間請求給付借款事件，本院於民國98年4月21日言詞
辯論終結，判決如下：
    主  文
被告應連帶給付原告新臺幣玖拾玖萬玖仟伍佰零貳元，及自民國
八十八年十月十四日起至清償日止，按年息百分之十點三三計算
之利息，暨自民國八十八年十一月十四日起至清償日止，其逾期
在六個以內者，按上開利率百分之十，超過六個月者，就超過部
分，按上開利率百分之二十計算之違約金。
訴訟費用新臺幣壹萬零玖佰元由被告連帶負擔。
    事 實 及 理 由
壹、程序方面
一、按訴狀送達後，原告不得將原訴變更或追加他訴。但請求之
    基礎事實同一者、不甚礙被告之防禦及訴訟之終結者，不在
    此限，民事訴訟法第255條第1項第2款、第7款定有明文。原
    告起訴時僅列戊○○為被告，依消費借貸及繼承之法律關係
    向其請求給付，嗣於民國（下同）98年4月1日具狀聲明以同
    一之法律關係追加丁○○為被告，核其請求之基礎事實同一
    ，依上揭規定，應許准許。
二、次查「華信商業銀行」於91年6月20日經財政部台財融（二
    ）字第0910025128號函核准更名為「建華商業銀行股份有限
    公司」，嗣於95年11月13日經行政院金融監督管理委員會金
    管銀（六）字第09500346220號函准與台北國際商業銀行股
    份有限公司合併，更名為「永豐商業銀行股份有限公司」，
    有上開案號函令在卷可考。是本件以永豐商業銀行股份有限
    公司為原告，合先敘明。
貳、實體方面
一、原告起訴主張：
    緣訴外人謝平和於82年6月29日邀同訴外人王秀蘭為連帶保
    證人向其借款新臺幣（下同）1,800,000元，約定借期不得
    逾20年，按年息百分之10.5計付本息，若有任何一宗債務未
    依約清償，則全部債務視為到期。詎訴外人謝平和於83年2
    月7日死亡，依民法第1138條、第1148條之規定，應由被告
    2人即訴外人謝平和之第一順位繼承人概括繼承其債務。而
    本件債權業經臺灣臺南地方法院（下稱臺南地院）86年度執
    字第14063號強制執行事件執行終結，仍有如主文所示之金
    額未受償，爰提出訴外人謝平和之除戶謄本影本、繼承系統
    表、被告2人之戶籍謄本正本、房屋修繕貸款約定書影本、
    臺南地院86年度執字第14063號強制執行事件分配表影本，
    依消費借貸及繼承之法律關係，請求被告2人連帶清償借款
    。並聲明：如主文所示。
二、被告答辯則以：
    本件債務乃其父親謝平和於82年間向原告申貸，被告對此毫
    不知情，亦不知要去辦理拋棄繼承，況債務金額過高，渠等
    無力負擔等語。並聲明：1.原告之訴駁回。2.訴訟費用由原
    告負擔。
三、本院得心證之理由：
  (一)按借用人應於約定期限內，返還與借用物種類、品質、數量
    相同之物，民法第478條前段定有明文。復按繼承人自繼承
    開始時，除本法另有規定外，承受被繼承人財產上之一切權
    利、義務；又繼承人對於被繼承人之債務，負連帶責任，亦
    為同法第1148條前段及1153條第1項所明定。本件原告主張
    之前開事實，業據其提出貸款約定書、除戶謄本、戶籍謄本
    、繼承系統表為證，且為被告所不爭執，復經本院依職權函
    詢臺南地院查無被告拋棄或限定繼承之情事，此有該院98南
    院龍家字第980014892號函1份在卷可憑，自堪可信為真實。
    揆諸上揭說明，被告即應繼承其父謝平和與原告間之前開債
    務，並負連帶返還該等借款予原告之義務。雖被告辯稱對此
    債務毫不知情，惟此債務乃基於繼承之法律關係所生，自與
    渠等認識與否無涉，核其所辯，無足可採，即被告自應就本
    件借款債務負連帶清償責任。
  (二)從而，原告依消費借貸及繼承之法律關係請求被告連帶給付
    借款999,502元及自88年10月14日起至清償日止，按年息百分
    之10.33計算之利息，及自民國88年11月14日至清償日止其逾
    期在6個月以內者，按上開利率10%，超過6個月者，就超過部
    分，按上開利率20%計算之違約金，為有理由，應予准許。
四、末按法院為終局判決時，應依職權為訴訟費用之裁判，民事
    訴訟法第87條第1項定有明文。本件第一審裁判費10,900元
    ，應由被告連帶負擔，是本件訴訟費用額確定如主文第2項
    所示。
五、本件事證已臻明確，兩造其餘攻擊或防禦方法核與判決結果
    無影響，爰不逐一論述，附此敘明。
六、據上論結，本件原告之訴為有理由，依民事訴訟法第78條、
    第85條第2項、第87條第1項，判決如主文。
中    華    民    國    98    年    4     月    30    日
                      民一庭法  官  游悅晨
以上正本係照原本作成
如對本判決上訴須於判決送達後20日內向本院提出上訴狀
中    華    民    國    98    年    4     月    30    日
                            書記官  張富


司法院資訊處製作；財團法人民間司法改革基金會備份。
